臺灣高等法院高雄分院刑事判決　　 95年度上更(二)字第364號
上　訴　人
即　被　告　甲○○
　　　　　　丙○○
　　　　　　丁○○
共同選任辯護人　施秉慧律師
　　　　　　　　焦文城律師
上列上訴人因違反期貨交易法等案件，不服臺灣高雄地方法院89
年度訴字第718號中華民國89年9月22日第一審判決（起訴案號：
臺灣高雄地方法院檢察署88年度偵字第2878號），提起上訴，，
經判決後，由最高法院第二次發回更審，本院判決如下：
    主  文
原判決關於甲○○、丙○○、丁○○部分均撤銷。
甲○○、丙○○、丁○○共同未經許可，擅自經營期貨顧問事業
，甲○○處有期徒刑壹年，丙○○、丁○○各處有期徒刑拾月，
丁○○緩刑參年。
扣案之公司執照壹冊、公司組織表壹冊、國際金融商品分析報導
壹冊、國際金融商品投資壹冊、客戶聯絡資料表壹冊、合約書壹
冊、交易規則壹冊、交易月報表壹冊、匯款水單壹冊、收支統計
表壹冊、帳號資料壹冊、交易紀錄貳冊、磁碟片參片均沒收。
    事  實
一、甲○○係高雄市新興區○○○路251號8樓之5「高士得國際
    有限公司」（下稱高士得公司）董事，丙○○、丁○○分別
    係該公司總經理、業務經理，3人均明知高士得公司未經主
    管機關許可並發給證照，不得經營期貨顧問事業，竟共同基
    於非法經營期貨顧問事業之犯意聯絡，該公司自民國87年5
    月間起，在高雄、台南及屏東等縣市地區招攬客戶，並在上
    開高士得公司提供期貨分析操作之市場行情，及以電腦設備
    提供英磅、日幣、馬克、瑞士法郎等外匯資訊，並對欲買賣
    外匯之客戶提供貨幣升貶評估表。甲○○係該公司名義上與
    實際上經營之負責人，綜理該公司營運及業務；而丙○○則
    主要經理公司營運、組訓、業務開發、人事管理等相關業務
    ；丁○○主要業務係負責公司員業務金融專員的組訓工作，
    偶會陪同業務金融專員，尤其新進者，拜訪客戶，解析金融
    國際行情，爭取客戶，並提供客戶相關外幣升貶評估資料，
    作為客戶投資之參考。該公司為設於香港之ＧＯＬＤＴＲＯ
    ＮＡＳＩＡＰＡＣＩＦＩＣＬＴＤ．（即亞太高士得股份有
    限公司，下稱：「亞太高士得公司」）招攬不特定民眾於香
    港匯豐銀行開設美金帳戶，高士得公司提供電腦設備，供客
    戶了解當日國際金融商品的走勢行情，並製作分析操作外匯
    保證金交易行情及外幣升貶評估等資料，傳真或交付給客戶
    作為下單買賣分析參考之依據，而由該等客戶自行為操作及
    下單之行為，以此方式從事「外匯保證金交易」（屬期貨交
    易法第3 第1 項第4 款之「槓桿保證金交易」的一種）期貨
    顧問事業行為。客戶開戶從事外匯保證金易之方式為：客戶
    須先與亞太高士得公司簽訂「信託投貨合約書」，以電匯繳
    交1 萬美元以上之保證金至亞太高士得公司設於香港匯豐銀
    行、帳號000-000-000000之帳戶內，取得客戶身分後，即可
    以30倍之信用額度，進行「外匯保證金交易」之期貨交易行
    為；俟客戶決定買賣口數後，以電話委託高士得公司之業務
    人員下單，當日投單交易，每口應繳保證金為1 千美元（日
    幣、馬克、瑞士法郎）至1 千5 百美元（英磅）不等；如需
    過夜留倉，每口應繳保證金為3 千美元（日幣、馬克、瑞士
    法郎）至3 千5 百美元（英磅）不等；每次敲單成交合約數
    以2 至50口為限；每日就各該外幣匯率在市場行情浮動之漲
    跌，結算差價而計算盈虧；每口交易由亞太高士得公司收取
    手續費80美元。甲○○、丙○○及丁○○所經營及任職的高
    士得公司從中賺取每口新台幣800 元之手續費牟利，以此方
    式經營期貨顧問事業，計有客戶乙○○、吳秀卿等人分別受
    招攬而為此外匯保證金交易，迄87年12月14日經調查人員執
    搜索票前往高士得公司搜索，扣得甲○○等4 人所有供犯罪
    所用之公司執照1 冊、公司組織表1 冊、國際金融商品分析
    報導1 冊、國際金融商品投資指南1 冊、客戶聯絡資料表1
    冊、合約書1 冊、交易規則1 冊、交易紀錄2 冊、交易月報
    表1 冊、匯款水單1 冊、收支統計表1 冊、帳號資料1 冊及
    磁碟片3 片等物。
二、案經法務部調查局高雄市調查處移送台灣高雄地方法院檢察
    署檢察官偵查起訴。
    理  由
壹、證據能力之論述：
    證人乙○○、戊○○於調查員（司法警察）詢問時所為之陳
    述，固屬被告以外之人於審判外之陳述，惟此等陳述均係刑
    事訴訟法於92年9月1日修正施行前，依法定程序取得之證據
    ，按諸刑事訴訟法施行法第7條之3之規定，其效力自不受刑
    訴訟法修正之影響，而得作為證據。且本院本審審判期日，
    證人乙○○、戊○○經通知而未到庭，被告3人之選任辯護
    人當庭表示捨棄聲請傳喚此2證人，被告3人亦表示無意見，
    本院已給予被告等及其辯護人詰問證人之機會，對被告及其
    辯護人之詰問權自已充分保護，上開陳述均得作為證據。
貳、實體部分之論述：
一、訊據上訴人即被告甲○○、丙○○、丁○○3人均矢口否認
    有何犯行，被告甲○○、丙○○辯稱：高士得公司是仲介客
    戶與亞太高士得公司訂立信託投資契約進行海外投資，客戶
    與亞太高士得公司簽約後，即由亞太高士得公司以自己名義
    進行交易，投資標的不限於外匯，也可以投資股票或基金等
    金融商品，客戶無權過問投資事宜，該投資屬境外活動，並
    不違法，我們並未擅自經營期貨業務云云；被告丁○○於原
    審及本院審理中則辯稱：我僅負責高士得公司組員訓練工作
    ，管理人員上下班，並不負責業務云云。惟查：
（一）被告甲○○已供承係高士得公司名義上與實際上之出資及
      業務經營者，而被告丙○○則於調查局訊問時供稱：「我
      是在87年5 月間起，受聘擔任高士得公司總經理，主要經
      理公司營運、組訓、業務開發、人事管理等相關業務」等
      語；被告丁○○亦供稱：「我係於87年5 月間起，擔任高
      士得公司擔任業務經理，主要業務係負責公司員業務金融
      專員的組訓工作，偶會陪同業務金融專員，尤其新進者，
      拜訪客戶，解析金融國際行情，爭取客戶的認同」等語（
      以上均見87年12月14日調查筆錄），並有高士得公司之經
      濟部公司執照1 份在卷可參（見偵查卷第41頁），此部分
      事實堪可認定。
（二）關於高士得公司之招攬客戶及營運方式，係由該公司業務
      人員，向不特定民眾以電話或親自拜訪之方式，介紹有關
      國際金融商品投資等訊息，若客戶有意為此投資，則由該
      公司業務員交付「信託投資合約書」予客戶簽名，然後再
      寄給英屬維京群島「亞太高士得股份有限公司」簽名，完
      成雙方從事外匯保證金之合約書的簽訂手續，其中1本合
      約書寄還客戶收執，當客戶繳足美金至少1萬元的保證金
      後，該公司將為客戶分析操作外匯保證金交易的市場行情
      等相關資訊，由客戶自行決定買賣口數後，打電話至高士
      得公司，再立即轉接亞太高士得公司下單交易。有時，客
      戶也可至高士得公司觀看提供的電腦設備，以了解當日國
      際金融商品的走勢行情，以作為下單買賣分析的參考依據
      。客戶所繳交的保證金係存入亞太高士得公司設於香港匯
      豐銀行、帳號000-000-000000號之帳號。其交易規則為客
      戶可至高士得公司使用提供的電腦設備，或由該公司提供
      相關外匯資訊後，供客戶自行下單交易外匯商品，交易外
      匯商品種類包括英磅、日幣、馬克、瑞士法郎等4種，當
      日投單交易每1口數保證金除英磅為1千5百元美金外，其
      餘金幣、馬克、瑞士法郎3種均為1千美元，如需過夜留倉
      ，每一口美金保證金英磅為3千5百美元，其餘日幣、馬克
      、瑞士法郎為3千美元；每次敲單成交合約數以2至50口為
      限；每日就各該外幣匯率在市場行情浮動之漲跌，結算差
      價而計算盈虧。且客戶每從事1口數外匯保證金買賣交易
      時，由亞太高士得公司抽取客戶80元美金之手續費，另亞
      太公司則給予招攬之業務員每口數新台幣800元作為酬庸
      等節，業經被告甲○○、丙○○、丁○○3人分別於調查
      局中供述明確，核彼等3 人所供情節相符（見調查卷第
      1-6 頁、8-11頁、12-16 頁），核與該公司客戶即證人乙○○在調查訊問時所述外匯交易情節及方式大致無異（見
      調查卷第23、24頁），並有信託投資合約書1 份在卷可參
      （見調查卷第30頁背面至34頁），堪可採信。
（三）按所謂「外匯保證金交易」，係指投資人先將一定金額資
      金存於銀行帳戶，做為外匯交易之保證金，經銀行或期貨
      商同意授予客戶若干信用擴張倍數，利用財務槓桿方式使
      其可以操作相當於存入資金若干倍之交易金額，於結清時
      僅須做一反方向交易，將部位結清交割差價即可，為槓桿
      保證金交易之一種，原非狹義之期貨交易，然因期貨交易
      法第3 條第1 項第4 款亦將之納入規範，故屬廣義之期貨
      交易。同法第4 章第1 節關於期貨商之規定（第56條至第
      79條），係針對經營狹義期貨交易業務者所設，固不包含
      槓桿保證金交易在內，此觀同法第4 章第2 節就槓桿交易
      商另設規範自明（第80條、第81條）；然同法第4 章第3
      節所稱之「期貨服務事業」，則應包含狹義及廣義之期貨
      交易在內，始足以達成其保護投資人及健全市場管理之規
      範目的。又依「期貨顧問事業設置標準」第2 條規定，所
      謂期貨顧問事業，係指為獲取報酬經營或期貨交易之分析
      、判斷建議者；又未經主管機關許可，提供場所設備、及
      相關外匯資訊（如價位咨詢）或建議、分析意見，供客戶
      自行下單交易，向客戶收取佣金或手續費者之行為，即屬
      未經許可擅自經營期貨顧問事業，違反期貨交易法第82條
      第1 項之規定，亦有財政部證券暨期貨交易管理委員會（
      下稱證期會）93年4 月21日台財證七字第0930112157號函
      可資參照。
（四）證人即高士得公司客戶乙○○於調查中證稱：伊是高士得
      公司之客戶，高士得公司提供電腦設備供客戶看盤，以了
      解國際公司商品市場的走勢行情，並每日製作分析操作外
      匯保證金交易行情等資訊，傳真給客戶作為下單買賣之依
      據等語在卷（見調查卷第23、24頁），核與上開被告3 人
      於調查詢問時所稱：客戶也可至高士得公司觀看提供的電
      腦設備，以了解當日國際金融商品的走勢行情，以作為下
      單買賣分析的參考依據。客戶所繳交的保證金係存入亞太
      高士得公司設於香港匯豐銀行、帳號000-000-000000號之
      帳號。其交易規則為客戶可至高士得公司使用提供的電腦
      設備，或由該公司提供相關外匯資訊後，供客戶自行下單
      交易外匯商品等情相符（見調查卷第1-6 頁、8-11頁、
      12-16 頁），足認高士得公司確有經營提供電腦設備供客
      戶看盤，以了解國際公司商品市場的走勢行情，並每日製
      作分析操作外匯保證金交易行情等資訊，傳真給客戶作為
      下單買賣之依據的外匯保證金交易的顧問事業。此外，該
      公司客戶即證人吳秀卿亦於原審到庭結證：「（問：與高
      士得公司何人接洽？）丁○○」、「（是否知高士得公司
      如何交易？）賺取外匯差價」、「（是委由丁○○操作，
      還是妳的意思？）公司會做評估，給我看評估表，再徵詢
      我的意見由我決定」、「（問：妳所付的錢，是投資額或
      保證金？）是倍數交易」等語（見原審卷第57-59 頁），
      於本院上訴審調查中復證稱：「（開戶之後有無買賣過？
      次數？時間？）有買賣過，次數及時間已經忘記了。」「
      （買賣的時候的方式？）開戶之後通常一段時間之後他們
      會有貨幣升貶的評估，丁○○會將資料拿給我，有時會拿
      過來給我，有時候會傳真過來，我看了資料之後如果要下
      單的話就向她說。」「（買過哪種貨幣？）美金、日幣都
      有買過。」「（買賣金錢如何匯？）我們開戶以後在香港
      匯豐銀行會有一個帳號，我就把錢匯過去，我們都是從銀
      行以電匯的方式匯過去」等語（見本院上訴卷第66-68 頁
      ）。足徵該公司確有透過被告丁○○提供客戶吳秀卿關於
      外匯買賣之投資評估資料，作為吳秀卿從事外匯保證金交
      易之參考的事實。被告丁○○確有參與交付該公司所作貨
      幣升貶評估資料供客戶作為投資之參考等期貨顧問服務之
      構成要件行為，其上揭所辯僅負責人員訓練及人員上下班
      之管理工作，並未參與公司業務云云，洵非可採。綜前所
      述，被告甲○○、丙○○、丁○○均明知高士得公司未經
      主管機關許可經營期貨顧問事業，並取得許可證照，甲○○仍擔任該公司名義上與實際上經營之負責人，綜理該公
      司營運及業務；丙○○則主要經理公司營運、組訓、業務
      開發、人事管理等相關業務；丁○○主要業務係負責公司
      員業務金融專員的組訓工作，偶會陪同業務金融專員，尤
      其新進者，拜訪客戶，解析金融國際行情，爭取客戶，並
      提供客戶相關外幣升貶評估資料，作為客戶投資之參考，
      3 人基於共同之犯意聯絡，而以高士得公司之名義，分工
      未經許可擅自經營期貨顧問事業等事實，均堪認定。
（五）上開信託投資契約書第1 條規定：「（亞太）高士公司得
      依此規定，擔任客戶之受託人，被授權並有義務在國際市
      場執行客戶的投資指令，並有權在高士得自己的帳戶作與
      客戶指令相反的投資…」（調查卷第32頁之合約中譯本第
      1 條未將該條英文內容完整譯出，本院依該英文本合約書
      翻譯，英文合約書見調查卷第34頁）；該合約書第2 條明
      訂：「由於高士得係以自己之資金及名義在國際市場為客
      戶買賣金融商品，故客戶同意必須維持由高士得所指定的
      最低擔保金，又當高士得通知客戶時，客戶應立即在指定
      的日期之前存入所需額外擔保金，或其他款項。．．．」
      （見調查卷第32頁），扣案亞太高士得股份有限公司交易
      及擔保金規則第2 條（見外放之該交易規則1 冊）亦明訂
      信託交易必須之擔保金（Margin Requirements） 為：當
      日交易，每口應繳保證金為1 千美元至千5 百美元不等，
      如需過夜留倉，每口應繳保證金為3 千美元至3 千5 百美
      元不等；第8 條並就交易方式分為「敲單」、「掛單」兩
      種，前者係由客戶先向亞太高士得公司詢價，待該公司報
      價後，由客戶自行決定交易與否，並立即將決定告知該公
      司，經該公司確認接受後，即完成交易，各商品每次敲單
      成交合約數以2 至50口合約為限；後者則由客戶以限價或
      收市價指令委託該公司交易者屬之，此有信託投資合約書
      1 份、交易及擔保金規則1 份扣案可佐，顯見其投資方式
      係由客戶依約繳交保證金後，由亞太高士得公司授予客戶
      信用額度，以30倍之金額自行決定是否進行外匯投資無誤
      。準此，該「信託投資合約」所載亞太高士得公司與本件
      客戶之關係，與投資信託基金只計算基金整體之盈虧，再
      依投資人購買之單位分配其盈虧並不相同；而與一般個人
      投資信託，由受託人以受託人自己之名義全權操作的情形
      亦屬有異。形式上高士得公司雖以自己名義及自己所有之
      資金從事本件期貨交易，然本質上仍係以委託之客戶本身
      之帳戶單獨作為投資盈虧計算之單位，此由上開合約書第
      2 條規定：「…，故客戶同意必須維持由高士得所指定的
      最低擔保金，又當高士得通知客戶時，客戶應立即在指定
      的日期之前存入所需額外擔保金，或其他款項。…」即可
      明瞭。且原則上係依客戶本身之交易指令從事投資，再參
      酌本院認定之上開客戶實際係參酌高士得公司所提供之外
      匯交易資訊、電腦設備，依自己意思交易下單之情節，客
      戶形式上雖係藉亞太高士得公司之名義進行外匯保證金交
      易，然對其所進行者為外匯保證金交易之本質並無影響。
      辯護意旨謂：客戶與亞太高士得公司訂約後，即由亞太高
      士得公司全權決定進行交易，與由客戶自行為投資決定，
      並以保證金帳戶為交易成本之「外匯保證金交易」不同等
      語（見本院卷第51頁），委無足採。此外，復有扣案之公
      司執照、公司組織表、國際金融商品分析報導、客戶聯絡
      資料表、合約書、交易規則、交易月報表、匯款水單、收
      支統計表、帳號資料各1 冊、交易紀錄2 冊、磁碟片3 片
      等物足以佐證，事證明確，被告甲○○、丙○○、丁○○
      3 人之犯行均堪認定。
（六）有關「仲介」客戶與國外投資公司進行外幣保證金交易，
      所涉違反法令之行為態樣，因「仲介」一詞並非法律用詞
      ，國內公司或個人經營或「仲介」客戶進行外幣保證金交
      易如何違反法令，應視個案情節認定之，如涉及為他方從
      事居間（如受託買賣）等，係屬未經許可經營期貨交易業
      務，除金融機構依期貨交易法第3條第2項豁免外，均係涉
      犯同法第56條第1項「非期貨商，不得經營期貨交易業務
      」之規定，應依同法第112條第3款處罰之；若係提供場所
      設備及相關外匯資訊（如價位諮詢）或建議分析意見，供
      客戶自行下單交易，向客戶收取佣金或手續費，則屬未經
      許可擅自經營期貨顧問事業，違反期貨交易法第82條第1
      項之規定，應依同法第112 條第5 款之規定處罰等節，業
      經行政院金融監督管理委員會95年3 月1 日金管證七字第
      0950106193號函及所附財政部證券期貨管理委員會93年4
      月21日台財證七字第0930112157號函釋明在卷，期貨交易
      法第3 條第2 項規定豁免適用期貨交易法之對象應僅限於
      期貨交易本身之規範，而不及於期貨顧問事業甚明。又觀
      諸該條項規定，只有在基於金融、貨幣、外匯、公債等政
      策考量，財政部或中央銀行始得在其主管或掌理事項範圍
      內公告豁免之，亦足見此豁免之規定乃植基於金融、貨幣
      、外匯、公債等政策考量，而期貨顧問事業與此等政策之
      考量顯無關聯，由此觀之，亦無適用期貨交易法第3 條第
      2 項豁免規定之餘地。上開行政院金融監督管理委員會95
      年3 月1 日金管證七字第0950106193號函及所附財政部證
      券期貨管理委員會93年4 月21日台財證七字第0930112157
      號函之意旨洵屬的論。本件被告3 人上開期貨顧問行為，
      自有期貨交易法之適用。
二、又高士得公司之營業項目為國際貿易業、投資顧問業及企業
    經營管理顧問業，此有該公司之公司執照可參，是本件被告
    甲○○、丙○○、丁○○未經許可，招攬客戶與亞太高士得
    公司簽訂契約，並於香港匯豐銀行開設美金帳戶，以客戶名
    義代為操作外幣保證金交易，及提供場所、設備、相關外匯
    資訊或投資建議，供客戶自行下單交易之參考，藉收手續獲
    取報酬之行為，係該當期貨顧問事業，核其所為，係違反期
    貨交易法第82條第1項之規定，而犯同法第112條第5款未經
    許可擅自經營期貨顧問事業。被告3人間就上開犯行，有犯
    意聯絡及行為之分擔，均係共同正犯。按刑法第2條第1項之
    規定，係規範行為後「法律變更」所生新舊法比較適用之準
    據法，故被告行為後刑法條文之修正，對於被告並無有利或
    不利之情形者（例如新舊法處罰輕重相同，犯罪構成要件亦
    無寬嚴之別等），即無適用修正後刑法第2條第1項之規定比
    較新舊法適用之問題。查94年2月2日修正公布，而於95年7
    月1日生效實施之新刑法（下稱新刑法）第28條雖將舊法之
    「實施」修正為「實行」。其中「實施」一語，涵蓋陰謀、
    預備、著手及實行之概念在內，其範圍較廣；而「實行」則
    著重於直接從事構成犯罪事實之行為，其範圍較狹；二者之
    意義及範圍固有不同，但對於本件被告3人共同未經許可，
    擅自經營期貨顧問事業，有犯意聯絡及行為分擔而言，適用
    新法或舊法均成立共同正犯，刑法第28條之修正內容，對於
    被告3人並無「有利或不利」之影響，按諸上開說明，即無
    庸依刑法第2條第1項為新舊法之比較，應逕依現行刑法第28
    條論以共同正犯。
三、原審予以論罪科刑，固非無見，惟查：（一）並無任何證據
    足以證明客戶有委託高士得公司或被告等代為從事期貨交易
    行為，亦即被告等並無從事期貨經理行為（理由詳如後述）
    ，原判決認被告等人之行為應成立期貨經理事業罪，尚有未
    洽。（二）被告等行為後，公司法第15條業於90年11月12
    日修正公布施行，於同年月14日生效，新法業已刪除禁止公
    司經營登記範圍外業務之規定，並廢止其刑罰，原審未及比
    較適用，仍以公司法第15條第3項論處，亦有不當。（三）
    原判決事實欄記載被告等有「散發不實廣告，對外佯稱該公
    司『特別為國內投資者引進英國外匯經紀商在台註冊，現已
    領取全省第一張合法經營外匯保證金交易牌照，並重金禮聘
    調查局副局長程泉先生為本公司名譽顧問，投資者可自行或
    委託本公司代為操作』」部分，並無證據證明係被告等人所
    為（理由詳如後述），原審認係被告等人所為，亦有未洽，
    被告甲○○、丙○○、丁○○三人上訴意旨否認犯罪，雖無
    足取，惟原判決既有前述可議之處，仍屬無可維持，應由本
    院將原判決關於被告甲○○、丙○○、丁○○部分予以撤銷
    改判。爰審酌被告甲○○、丙○○、丁○○3人均無前科，
    被告甲○○係公司之出資者，並實際參與經營期貨顧問行為
    ，其餘2人則係受甲○○僱用，並未出資，但丙○○則擔任
    總經理職務，丁○○則係業務經理，其2人之行為雖係不法
    ，但並未使用詐術手段詐騙客戶，所經營之規模尚非龐大及
    犯後態度尚稱良好等一切情狀，各量處如主文第2項所示之
    刑，以資懲儆。又查被告丁○○前未曾受有期徒刑以上刑之
    宣告，有臺灣高等法院被告全國前案紀錄表可參（見本院卷
    第28-30頁），其於公司內係居業務經理地位，職位較其餘2
    位被告為低，年紀較輕，經此偵、審程序及科刑判決教訓，
    應知警惕，諒無再犯之虞，本院認丁○○部分所宣告之刑，
    以暫不執行為適當，併諭知緩刑3 年，以勵自新（依最高法
    院95年5 月23日第8 次之決議】應適用修正後刑法第74條第
    1 項第1 款之規定）扣案之公司執照、公司組織表、國際金
    融商品分析報導、客戶聯絡資料表、合約書、交易規則、交
    易月報表、匯款水單、收支統計表、帳號資料各1 冊、交易
    紀錄2 冊、磁碟片3 片等物，係被告等所有供犯罪所用之物
    ，業經被告供述在卷，爰依刑法第38條第1 項第2 款之規定
    宣告沒收。
四、公訴意旨認被告甲○○、丙○○及丁○○3人尚有在高雄、
    臺南及屏東地區散發不實廣告，對外佯稱該公司「特別為國
    內投資者引進英國外匯經紀商在台註冊，現已領取全省第一
    張合法經營外匯保證金交易牌照，並重金禮聘調查局副局長
    程泉先生為本公司名譽顧問，投資者可自行或委託本公司代
    為操作」之行為，無非係以證人戊○○之指述，並有廣告傳
    單1張扣案為證（見調查局卷），惟證人戊○○並非高士得
    公司之客戶，而依其所述，該件傳單係其友人之友人在高士
    得公司下單，因認高士得公司有問題，乃請其前往了解，因
    而取得該傳單，而該最先交付傳單之人其未見過，且其又稱
    ：不方便陳述其友人之詳細資料，此業經其於原審法院（見
    原審卷第106頁）、本院前審調查中（見本院上訴卷第81頁
    ）分別陳明在卷，因此，該傳單之來源如何並非無疑；何況
    ，本件調查局人員前往高士得公司搜索時，並未查扣相同之
    傳單在案，此亦有搜索扣押筆錄可參（見87聲字第8769號卷
    第9頁），而傳單係作為宣傳之用，其印刷數量通常不少，
    以達到廣為宣傳之用，並通常會置於公司營業處所之明顯處
    ，以供客戶取閱，調查人員前往搜索時，應可輕易查扣相同
    之傳單，上開搜索時既未搜獲此等傳單，自難以證人戊○○
    之唯一指述，即認定前開傳單係被告等人所製作散發，惟此
    部分行為，雖非被告等人所為，但對於被告等人應負之前開
    從事期貨顧問事業行為之罪責並不影響，併此敘明。
五、公訴意旨另以：被告等前述行為，尚有從事期貨經理業務，
    違反期貨交易法第82條第1項，另犯同法第112條第5款未經
    許可擅自經營期貨經理業務罪云云。惟查所謂期貨經理事業
    務，係指經營接受特定委任人委任，對委任人之委託交易資
    金，就有關期貨交易為分析、判斷，並基於該分析判斷為委
    任人執行期貨交易之業務者而言，本件被告等並非以自己或
    高士得公司之名義經營期貨交易業務，是公訴人認被告等涉
    有此部分之犯行即屬無據，惟公訴人認此部分與前揭論罪科
    刑部分有想像競合犯之裁判上一罪關係，故不另為無罪之諭
    知。
六、又高士得公司之營業項目為國際貿易業、投資顧問業及企業
    經營管理顧問業，此有該公司之公司執照可參，期貨顧問業
    務不在登記業務範圍內，是被告甲○○、丙○○、丁○○所
    為，原另犯修正前公司法第15條第3 項之經營登記範圍外業
    務之罪，惟被告等行為後，公司法第15條業於90年11月12日
    修正公布施行，於同年月14日生效，新法業已刪除禁止公司
    經營登記範圍外業務之規定，並廢止其刑罰，而公訴意旨係
    認為此部分與前述科刑部分有想像競合之裁判上一罪關係，
    此部分亦不另為免訴之諭知。
七、同案被告周淑菁部分，已判決確定，本院不予論列。
據上論結，應依刑事訴訟法第369條第1項前段、第364條、第299
條第1項前段、期貨交易法第112條第1項第5款，刑法第11條、第
28條、第38條第1項第2 款、第74條第1項第1 款，判決如主文。
本案經檢察官郭振昌到庭執行職務。
中　　華　　民　　國　　96　　年　　3 　　月　　22　　日
                  刑事第八庭    審判長法  官  李炫德
                                      法  官  陳志銘
                                      法  官  蔡國卿
以上正本證明與原本無異。
如不服本判決應於收受本判決後10日內向本院提出上訴書狀，其
未敘述上訴理由者，並得於提起上訴後10日內向本院補提理由書
狀（均須按他造當事人之人數附繕本）「切勿逕送上級法院」。
中　　華　　民　　國　　96　　年　　3 　　月　　22　　日
　　　　　　　　　　　　　　　　　　　書記官  顏惠華
附錄法條：期貨交易法第112條第1項第5款
有下列情事之一者，處7 年以下有期徒刑，得併科新臺幣300 萬
元以下罰金：
一  未經許可，擅自經營期貨交易所或期貨交易所業務者。
二  未經許可，擅自經營期貨結算機構者。
三  違反第56條第1項之規定者。
四  未經許可，擅自經營槓桿交易商者。
五  未經許可，擅自經營期貨信託事業、期貨經理事業、期貨顧
    問事業或
    其他期貨服務事業者。
六  期貨信託事業違反第84條第1 項規定募集期貨信託基金者。
七  違反第106 條、第107 條或第108 條第1 項之規定者。
